【裁判字號】    99,交聲,1314
【裁判日期】    990514
【裁判案由】    聲明異議
【裁判全文】
臺灣高雄地方法院交通事件裁定        99年度交聲字第1314號
原處分機關  交通部公路總局高雄區監理所
異  議  人
即受處分人  甲○○
上列異議人即受處分人因違反道路交通管理處罰條例事件，對於
交通部公路總局高雄區監理所中華民國99年4 月26日所為之處分
（原處分：高監營裁字第裁80-N00000000號），聲明異議，本院
裁定如下：
    主  文
原處分撤銷。
甲○○普通重型機車駕駛人，駕駛普通重型機車經測試檢定酒精
濃度超過規定標準，處罰鍰新臺幣參萬元，壹年內不得考領普通
重型機車駕駛執照，並應接受道路交通安全講習。
    理  由
一、異議意旨略以：異議人即受處分人（下稱受處分人）甲○○
    於民國99年4 月26日12時56分許，因酒後騎乘車牌號碼OIB-
    333 號普通重型機車，行經高雄縣鳳山市○○路與凱旋路口
    時為警攔查，經測得呼氣酒精濃度為每公升0.45毫克，員警
    即開單舉發，然因受處分人當時係酒後騎乘重型機車，原處
    分機關竟吊扣受處分人持有之汽車駕照，為此依法聲明異議
    ，請求撤銷吊扣汽車駕照之處分等語。
二、按汽車駕駛人，駕駛汽車經測試檢定酒精濃度超過規定標準
    者，處新臺幣（下同）1 萬5 千元以上6 萬元以下罰鍰，並
    當場移置保管該汽車及吊扣其駕駛執照1 年，並應接受道路
    交通安全講習，道路交通管理處罰條例第35條第1 項第1 款
    、第24條第1 項第2 款分別定有明文。而所謂酒精濃度超過
    規定之標準者，依道路交通安全規則第114 條第2 款之規定
    ，係指汽車駕駛人飲用酒類或其他類似物後其吐氣所含酒精
    濃度超過每公升0.25毫克或血液中酒精濃度超過0.05% 以上
    者。經查：本件受處分人甲○○所持有之普通重型機器腳踏
    車駕駛執照遭註銷後，仍於上揭時、地，酒後騎乘重型機車
    為警欄查，測得受處分人呼氣酒精濃度達每公升0.45毫克，
    員警即依法開單舉發，而原處分機關即交通部公路總局高雄
    區監理所並據以裁處罰鍰3 萬元，並吊扣受處分人之小型車
    普通駕駛執照，並命其參加道路交通安全講習等事實，為受
    處分人所不爭執，且有交通部公路總局高雄區監理所高監營
    裁字第裁80-N00000000號違反道路交通管理事件裁決書、高
    雄縣政府警察局高警交字第N00000000 號、第N00000000 舉
    發違反道路交通管理事件通知單各1 份附卷可參，此部分事
    實堪以認定。
三、又汽車駕駛人，因違反本條例及道路交通安全規則之規定，
    受吊銷駕駛執照處分時，吊銷其持有各級車類之駕駛執照，
    道路交通管理處罰條例第68條定有明文，該規定係於94年12
    月14日修正公布，並於95年3 月1 日施行，而修正前該條原
    係規定：「汽車駕駛人，因違反本條例及道路交通安全規則
    之規定，受吊扣或吊銷駕駛執照處分時，吊扣或吊銷其持有
    各級車類之駕駛執照」，觀其修法意旨，係以「原條文將違
    規駕駛人所持有之各級車類駕駛執照一併吊扣或吊銷，失之
    過酷，影響人民工作及生活甚鉅」為由，而刪除吊扣駕駛人
    駕駛執照時，應吊扣駕駛人持有各級車類駕駛執照之規定，
    是依現行道路交通管理處罰條例，已無得吊扣駕駛人所持有
    他級駕駛執照之依據存在。從而，於為吊扣駕駛人駕駛執照
    之處分時，自僅得吊扣駕駛人違規時所駕駛該級車類之駕駛
    執照，以限制其繼續駕駛該級車類行駛道路之權利。然查，
    本件受處分人於上揭時、地既係酒後騎乘普通重型機車，依
    前揭規定，僅能吊扣其普通重型機器腳踏車駕駛執照12個月
    ，尚無得逕行吊扣受處分人所持有他級駕駛執照之依據，原
    處分機關以受處分人有上開違規行為，裁處吊扣其小型車普
    通駕駛執照，已難謂係適法之處分。又道路交通管理處罰條
    例第67條第6 項規定：「汽車駕駛人違反本條例規定，應受
    吊扣駕駛執照處分，於汽車駕駛人係無駕駛執照駕車者，在
    所規定最長吊扣期間內，不得考領駕駛執照。」，而受處分
    人係持用小型車普通駕駛執照於酒後無照駕駛普通重型機車
    ，已如前述，是受處分人並未持有普通重型機車駕駛執照可
    供吊扣，揆諸上開規定，對該吊扣駕駛執照之處罰，應裁處
    以禁止其在該規定最長吊扣期間內考領駕駛執照。原處分未
    審酌及此，就此部分逕為吊扣小型車普通駕駛執照12個月，
    亦與道路交通管理處罰條例第35條第1 項第1 款、第67條第
    6 項、第68條等規定不合。
四、綜上所述，受處分人上開持用小型車普通駕駛執照，於酒後
    騎乘普通重型機車之違規行為，原處分機關逕予吊扣其小型
    車普通駕駛執照，且未併予裁罰禁考普通重型機車駕駛執照
    1 年之處分，於法未合，受處分人據以聲明異議，為有理由
    ，原處分應予撤銷，並由本院另為裁定如主文第2 項所示。
    至受處分人確有酒後駕車，且測得其呼氣酒精濃度達每公升
    0.45毫克之違規行為屬實，原處分機關因而裁處罰鍰3 萬元
    以及施以道路交通安全講習部分，於法並無違誤，惟原處分
    既經撤銷，本院自為處分時，仍就此部分一併重新諭知。
五、據上論斷，應依道路交通管理處罰條例第87條第2 項，道路
    交通案件處理法第20條，裁定如主文。
中    華    民    國    99    年    5     月    14    日
                        交通法庭  法  官  陳芸珮
以上正本證明與原本無異。
如不服本裁定，應於收受送達後5 日內向本院提出抗告狀。
中    華    民    國    99    年    5     月    14    日
                                  書記官  蔡淑貞

司法院資訊處製作；財團法人民間司法改革基金會備份。
